臺灣高雄地方法院刑事判決　　　　　　　　　　　　九十三年度簡上字第三六二號
　　上　訴　人　臺灣高雄地方法院檢察署檢察官
　　被　　　告　丁○○
　　選任辯護人　趙建華律師
右列上訴人因被告偽造文書等案件，不服台灣高雄地方法院九十三年度簡字第六一四
號，中華民國九十三年四月三十日第一審判決（聲請簡易判決處刑案號：台灣高雄地
方法院檢察署九十三年度偵字第一三四六號），提起上訴，本院管轄之第二審合議庭
判決如左：
    主  文
原判決撤銷。
丁○○連續竊盜，處有期徒刑肆月。又連續行使偽造私文書，足以生損害於他人，處
有期徒刑玖月，台新銀行五福分行簽帳單偽造之「丙○○」署名（一式二聯）共陸枚
、東京海渡公司簽帳單簽名欄偽造之「戊○○」署名壹枚、泛亞電信有限公司行動電
話申請書申請人簽章欄偽造之「蔡懿婷」署名（一式二聯）貳枚，均沒收。應執行有
期徒刑壹年，緩刑參年。台新銀行五福分行簽帳單偽造之「丙○○」署名（一式二聯
）共陸枚、東京海渡公司簽帳單簽名欄偽造之「戊○○」署名壹枚、泛亞電信有限公
司行動電話申請書申請人簽章欄偽造之「蔡懿婷」署名（一式二聯）貳枚，均沒收。
    事  實
一、丁○○於民國九十二年三月十四日十五時許，在高雄市三民區行政中心大樓門口
    附近機車停車位前，見甲○○○所有之國民身分證一張，本人失其持有而棄置於
    地，認可供己作非法使用，乃意圖為自己不法之所有，撿拾後變異持有為所有而
    予以侵占入己。隨即於同年月十九日，至高雄市○○路泛亞電信股份有限公司高
    雄七賢店（下稱泛亞公司），明知未經名義人甲○○○授權辦理行動電話門號之
    申請，因知悉泛亞公司當時有申辦門號即搭配贈送諾基亞手機一支（型號不詳）
    之優惠，為貪圖該手機，竟意圖為自己不法所有，基於行使偽造私文書及詐欺取
    財之概括犯意，持上揭甲○○○之身分證，以二人有祖孫關係為由，佯稱代理甲○○○申辦行動電話，泛亞公司之店員不疑有詐，乃同意其代辦行動電話，丁○○並於行動電話申請書（一式二聯）上填載甲○○○之年籍、住址等資料，及在
    申請人簽章欄內偽簽「蔡懿婷」署押一枚，偽造完成甲○○○之行動電話申請書
    後，交付予店員以之行使，該店員亦因此陷於錯誤，交付門號Ｚ0000000
    00號之ＳＩＭ卡一張，核准其使用該行動電話門號及交付諾基亞手機一支，丁○○以此方式詐得上揭諾基亞手機及有財產價值之ＳＩＭ卡，足以生損害於前開
    申請名義人及泛亞公司對於電信資料管理之正確性。
二、丁○○又意圖為自己不法所有，於九十三年一月五日十五時許，在高雄市三民區
    ○○○路三一二號「益興服飾批發店」內，趁店員不注意之際，徒手竊取丙○○
    所有置於抽屜內之皮夾一只（內有丙○○之中國信託銀行信用卡、花旗銀行信用
    卡各一張、台新銀行信用卡二張、郵局金融卡、國民身分證、駕照、健保ＩＣ卡
    各一張及新台幣（下同）一千多元等物）得手。詎丁○○竊得上揭物品後，見皮
    夾內除現金外，尚有證件可供不法使用，竟另行起意並承前開行使偽造私文書及
    詐欺取財之概括犯意，於附表所示之時間及地點，持竊得之上揭中國信託銀行及
    花旗銀行銀行信用卡各一張，假冒丙○○之名義，向不知情之台新銀行行員梁儀
    玲表示欲刷卡預借現金，梁儀玲不疑有他，同意其以刷卡方式，先後預借現金三
    筆合計十萬元，丁○○並於三份簽帳單（每份一式二聯）之顧客簽名欄內，連續
    偽簽「丙○○」之署押六枚後，再將簽帳單其中銀行存根聯部分交付予梁儀玲以
    之行使，足以生損害於丙○○、中國信託銀行、花旗銀行及台新銀行，丁○○遂
    以此方式連續詐騙十萬元現金得手。嗣於九十三年一月九日十五時十分許，為警
    循線在高雄市○○區○○街六二四號「利興服飾店」內當場查獲，並在丁○○身
    上扣得其以預借現金所詐得之贓款一萬五千元（另詐得之八萬五千元部分，業經
    丁○○花用殆盡）。
三、丁○○承前竊盜之概括犯意，意圖為自己不法之所有，於九十三年四月十四日十
    四時許，在高雄市前鎮區前鎮○○區○○街二號日立電子公司之員工置物室，趁
    無人注意之際，徒手竊取戊○○所有置放於置物櫃內之皮包一只（內有現金一萬
    四千元及中國信託銀行信用卡一張）得手。丁○○見皮夾內除現金外尚有證件可
    供不法使用，復另行起意並承前開行使偽造私文書及詐欺之概括犯意，於同年四
    月十四日十四時五十九分許，至高雄市前金區○○○路五三三號東京海渡國際精
    品有限公司，持上開竊得之戊○○所有中國信託銀行信用卡，假冒戊○○名義刷
    卡購買價值一萬六千一百八十元之皮包一只，丁○○並於簽帳單（一式一聯）之
    簽名欄內偽簽「戊○○」之署押一枚後，將簽帳單交付予該店店員王耀平以之行
    使，足以生損害於戊○○及中國信託銀行，並致該店店員陷於錯誤，將上開皮包
    交付予丁○○，丁○○遂以此方式詐騙皮包得手。嗣經戊○○發覺其皮包遭竊，
    且上開信用卡遭人盜刷，遂報警處理，而經警循線查獲上情。
四、案經高雄市政府警察局三民第一分局報告臺灣高雄地方法院檢察署檢察官聲請簡
    易判決處刑，及高雄市政府警察局新興分局、保安警察第二總隊第四大隊第三中
    隊報告臺灣高雄地方法院檢察署檢察官函送本院併辦。
    理  由
一、右揭事實，均據被告丁○○於本院審理中坦白承認，核與被害人丙○○、甲○○○、戊○○於警訊中之指述及證人呂泠紋、王耀平、梁儀玲於警訊中證述之情節
    均相符，復有簽帳單影本四紙及行動電話申請書一紙在卷可憑，及扣案之現金一
    萬五千元在卷可資佐證，是被告之自白與事實相符，事證明確，其有上揭侵占遺
    失物、竊盜、行使偽造私文書及詐欺等犯行，均應堪認定。
二、按行動電話ＳＩＭ卡，可供通訊使用，且在一定條件下具有可轉讓性，而有相當
    之財產價值，依電信公司一般定型化契約之約定，雖行動電話門號ＳＩＭ卡之所
    有權仍屬於電信公司本身，卻得因私下之出售、轉讓行為而造成事實上所有權之
    移轉，得以刑法中詐欺取財罪之「物」論之。次按，信用卡持卡人在信用卡簽帳
    單上之客戶簽名欄簽名後交還特約商店，依信用卡之交易習慣，係表示持卡人確
    認簽帳單上所記載之交易標地及金額並表示負責，及向發卡銀行請求撥付消費款
    項予特約商店之意，是該簽帳單含有收據及請款單之性質、應屬刑法第二百十條
    之私文書。是核被告所為，就犯罪事實欄第一項部分，係犯刑法第三百三十七條
    之侵占遺失物罪，同法第二百十六條、第二百十條之行使偽造私文書罪及第三百
    三十九條第一項之詐欺取財罪，就犯罪事實欄第二項及第三項部分，均係犯刑法
    第三百二十條第一項之竊盜罪、同法第二百十六條、第二百十條之行使偽造私文
    書罪，及第三百三十九條第一項之詐欺取財罪。檢察官就被告侵占甲○○○遺失
    之身分證部分犯行，認係犯刑法第三百二十條第一項之竊盜罪嫌，惟查，被告於
    本院審理中明確供稱：伊係於九十二年三月十四日十五時許，在高雄市三民區行
    政中心大樓門口附近機車停車位，見甲○○○所有之國民身分證一張置放地上，
    伊撿拾後侵占等語明確，核與被害人甲○○○於警訊中指稱：伊所有之身分證，
    在九十二年三月十四日十時許，在高雄市三民區行政中心大樓附近遺失等語相符
    ，是被告應係犯侵占遺失物罪無誤，檢察官併案意旨之見解，容有誤認。被告於
    簽帳單上偽造署押之行為，係偽造簽帳單私文書之部分行為，另偽造簽帳單私文
    書後持以行使，其偽造之低度行為應為行使之高度行為所吸收，均不另論偽造署
    押及偽造私文書罪。被告就犯罪事實欄第一項所觸犯之上揭三罪，有方法、目的
    之牽連關係，應從一重之行使偽造私文書罪處斷。被告就犯罪事實欄第二項所犯
    罪名部分，其先後先後三次持被害人信用卡盜刷之行使偽造私文書及詐欺取財犯
    行，均時間緊接，犯罪方法類似，且分別觸犯構成要件相同之罪名，顯係基於概
    括犯意反覆為之，均應依連續犯規定，分別論以一罪，又其所犯連續詐欺及連續
    行使偽造私文書罪二罪間，有方法目的之牽連關係，應從一重之連續行使偽造私
    文書罪處斷，另被告於原審法院調查時已供承：伊偷到錢包後就騎機車離開，因
    看到皮包內有信用卡，且被害人身分證上的照片是國小的照片，就想拿去看看能
    不能預借現金，在偷皮包之前沒有想要預借現金，是因為看到被害人身分證上的
    照片，是國小的照片，才想到要這麼做的等語（見原審九十三年三月四日訊問筆
    錄），是被告所犯竊盜罪與連續行使偽造私文書罪間，應係各別起意，而予分論
    併罰，檢察官認係牽連犯關係，容有誤會。被告就犯罪事實欄第三項所犯罪名部
    分，其所犯上揭三罪，亦有方法、目的之牽連關係，應從一重之行使偽造私文書
    罪處斷。被告先後二次竊盜（即犯罪事實欄第二項及第三項）及多次行使偽造私
    文書之犯行（即犯罪事實欄第一項至第三項），均時間緊接，犯罪方法類似，且
    分別觸犯構成要件相同之罪名，顯係基於概括犯意反覆為之，應依連續犯規定，
    分別論以竊盜罪及行使偽造私文書罪各一罪。被告所犯竊盜罪及連續行使偽造私
    文書罪二罪間，犯意各別，行為亦殊，應予分論併罰。檢察官就被告之犯罪事實
    欄第一項及第三項部分犯行，分別以九十三年度偵字第八六八Ｏ號、第九六三三
    號函送本院併辦，此部分犯行與檢察官聲請簡易判決處刑部分，有連續犯之裁判
    上一罪關係，本院自應一併予以審理。
三、原審以被告罪證明確，予以論罪科刑，固非無見。惟查，被告另犯有犯罪事實欄
    第一項及第三項部分犯行，且與檢察官聲請簡易判決處刑部分，有連續犯之裁判
    上一罪關係，已如前述，原審未及審酌，自有未洽，檢察官以原審判決未及審酌
    被告所犯前揭犯罪事實欄第一項及第三項犯行部分為由，提起上訴，為有理由，
    自應由本院予以撤銷改判。爰審酌被告不思以正當之方式獲取財物，卻任意竊取
    他人財物，造成被害人等之財物損失，且因一時之貪慾，冒名被害人刷卡借現及
    購物，造成特約商店及銀行之損失，犯罪情節難認輕微，惟念及被告犯後均坦認
    犯行，且已與被害人戊○○、丙○○達成和解，並賠償中國信託銀行與花旗銀行
    之損失，有和解書三份及繳款證明一份在卷可憑，足認被告犯後已有悔意，及其
    犯罪手段、犯罪所得利益與其他一切情狀，分別量處如主文所示之刑，並定其應
    執行刑，以資懲儆。查被告並無刑事犯罪前科，有臺灣高等法院被告全國前案紀
    錄表一份在卷可查，其因一時失慮觸犯本案，犯後均坦承犯行，且積極與被害人
    和解以賠償損失，足認其有悔意，被告經此起訴審判程序，當知所警惕，信無再
    犯之虞，本院認前所宣告之刑，以暫不執行為適當，爰一併諭知緩刑三年，以啟
    自新。再者，如附表所示之簽帳單（均包括持卡人存根聯、特約商店存根聯）以
    及東京海渡公司簽帳單（一式一聯）及系爭行動電話用卡申請書之原本均未經扣
    案，僅有如附表編號一、二、三所示之簽帳單第二聯特約商店存根聯影本、東京
    海渡公司簽帳單影本一份及該行動電話用戶申請書影本一份附卷存參，然既不能
    證明該等資料業已滅失，則附表所示台新銀行五福分行簽帳單（一式二聯）其中
    被告偽簽之「丙○○」署押共六枚、東京海渡公司簽帳單（一式一聯）簽名欄被
    告偽簽之「戊○○」署名一枚、上揭泛亞公司行動電話申請書（一式二聯）申請
    人簽章欄內被告偽簽之「蔡懿婷」署名二枚，既為偽造，已如前述，自仍應依刑
    法第二百十九條之規定，為沒收之諭知。另簽帳單持卡人收執聯以及行動電話申
    請書顧客存根聯部分，雖係被告所有且供犯罪所用之物，然未扣案，亦非違禁物
    ，為免將來執行困難，本院爰不予宣告沒收。至於扣案之現金一萬五千元，被告
    供稱：係其盜刷所詐得之現金等語，屬於被告詐欺所得之財物，應仍屬被害商家
    所有，被害商家得依法請求返還，被告僅因犯罪而持有該贓物而已，並不因之而
    取得所有權，自不在刑法第三十八條第一項第三款所規定得沒收之列（參考最高
    法院八十六年度台非字第二三五號裁判要旨），本院亦不予宣告沒收，併此敘明
    。
四、檢察官移送本院併辦之九十三年度偵字第八六八Ｏ號、第九六三三號，其中尚認
    被告於上揭時地，詐得Ｚ000000000號之ＳＩＭ卡後，持以撥打電話，
    致泛亞電信公司陷於錯誤，誤認係被害人甲○○○所撥打，而提供通話服務，並
    將通話費用紀錄於甲○○○之帳目上，被告以此方式因而獲有免費撥打行動電話
    之財產上利益達五千八百四十三元，因認被告涉犯有詐欺得利罪行。惟查，被告
    於本院審理中供稱：伊沒有用行動電話卡打過電話，會有五千多元欠費，是因為
    伊沒有繳基本月租費三個月及違約金，這個門號後來就被停掉不能使用了等語，
    且經本院函查被告所積欠泛亞電信公司上揭費用之內容，經泛亞電信公司回函稱
    ：該門號積欠九十二年三月至六月之月租費合計七百八十八元、專案手機補貼金
    四千五百元及專案違約金五百五十五元，此有泛亞電信帳務明細表一份在卷可憑
    ，是被告並未積欠通話費，核與被告上揭辯解大致相符，檢察官亦未舉出其他證
    據足以證明被告有盜打上揭行動電話之犯行，本院認被告申辦行動電話之目的，
    係為詐得該支手機而非意欲詐得免付通話費之利益，一併敘明。
據上論斷，應依刑事訴訟法第四百五十五條之一第一項、第三項、第三百六十九條第
一項前段、第三百六十四條、第二百九十九條第一項前段、第三百條，刑法第五十六
條、第三百二十條第一項、第二百十六條、第二百十條、第三百三十九條第一項、第
三百三十七條、第二百十九條、第五十五條、第五十一條第五款、第七十四條第一款
，罰金罰鍰提高標準條例第一條前段，判決如主文。
本案經檢察官乙○○到庭執行職務。
中      華      民      國      九十三    年    十一    月    十一    日
                                  臺灣高雄地方法院刑事第四庭
                                            審判長法  官    簡志瑩
                                                  法  官    楊佩蓉
                                                  法  官    呂憲雄
右正本證明與原本無異。
不得上訴。
                                                  書記官    吳良美
中      華      民      國      九十三    年    十一    月    十五    日
附表：
┌──┬───────┬───────┬─────────┬─────────┐
│編號│犯罪時間      │犯罪地點      │持以盜刷之信用卡  │盜刷金額（新台幣）│
├──┼───────┼───────┼─────────┼─────────┤
│一  │九十三年一月五│高雄市新興區五│花旗銀行信用卡    │五萬元            │
│    │日十五時二十八│福二路一一六號│卡號：四五六三一八│                  │
│    │分            │台新銀行五福分│000000000│                  │
│    │              │行            │四號              │                  │
├──┼───────┼───────┼─────────┼─────────┤
│二  │九十三年一月五│同右          │中國信託銀行信用卡│三萬元            │
│    │日十五時三十分│              │卡號：五四Ｏ八二九│                  │
│    │              │              │000000000│                  │
│    │              │              │五號              │                  │
├──┼───────┼───────┼─────────┼─────────┤
│三  │九十三年一月五│同右          │同右              │二萬元            │
│    │日十五時三十二│              │                  │                  │
│    │分            │              │                  │                  │
│    │              │              │                  │                  │
└──┴───────┴───────┴─────────┴─────────┘
